【裁判字號】    96,上訴,4581
【裁判日期】    970129
【裁判案由】    毒品危害防制條例
【裁判全文】
臺灣高等法院刑事判決                96年度上訴字第4581號
上  訴  人
即  被  告  甲○○
                    （現於臺灣嘉義監獄執行中）
上列上訴人因毒品危害防制條例案件，不服臺灣臺北地方法院96
年度訴字第1077號，中華民國96年9月26日第一審判決（起訴案
號：臺灣臺北地方法院檢察署96年度毒偵字第853號），提起上
訴，本院判決如下：
    主  文
上訴駁回。
    事  實
一、甲○○前因施用毒品案件，經臺灣板橋地方法院裁定送觀察
    、勒戒後，認有繼續施用毒品之傾向，再由臺灣板橋地方法
    院裁定令入戒治處所施以強制戒治1 年，嗣停止戒治交付保
    護管束，於保護管束期間期滿，由臺灣板橋地方法院檢察署
    檢察官於民國89年8月29日以89年度戒毒偵字第569號不起訴
    處分確定。嗣又於90年2月初起至2月10日止，連續多次施用
    第1級毒品海洛因，經臺灣板橋地方法院以90年毒聲字第819
    號裁定強制戒治1年，於90年4月13日經臺灣板橋地方法院檢
    察署以90 年戒執二字第274號送臺北戒治所強制戒治（於91
    年4月12日戒治期滿）；另於90年5月28日經臺灣板橋地方法
    院以90年度訴字第637號判處有期徒刑8月，與另犯竊盜案件
    合併送執行，於94年7月8 日縮短刑期假釋出監；復於95年8
    月間施用第1級毒品海洛因及第2級毒品安非他命，經臺灣臺
    北地方法院以95 年度訴字第1580號，分別判處有期徒刑9月
    、4月，應執行有期徒刑1 年（於96年2月16日確定）。詎甲
    ○○仍不知悔改，基於施用第1級毒品、第2級毒品之犯意，
    分別為下列犯行：(一)於95年12月24日為警採尿前回溯26小時
    、96小時內某時，在台灣地區施用第1級毒品海洛因及第2級
    毒品甲基安非他命。嗣於95年12月24日19時45分許，在臺北
    市○○區○○街46號前，因另案遭通緝為警查獲，並自甲○
    ○身上扣得第1級毒品海洛因1包（淨重0.05公克）、針筒注
    射器2支、毒品剷管1支、葡萄糖1包等物。(二)於96年3月31日
    13時許，在臺北市○○區○○街李明龍所承租之419-CZ號營
    業用小客車內，施用第1級毒品海洛因。嗣於96年4月1日13
    時許，在臺北市○○區○○路與景文街口為警查獲，並自甲
    ○○及李明龍處扣得海洛因殘渣袋3 包（無法磅秤）、注射
    針筒3支等物。(三)於96年5月11日為警採尿前回溯26小時、96
    小時內某時，在台灣地區施用第1級毒品海洛因及第2級毒品
    甲基安非他命。嗣於96年5月11日2時16分許，在臺北市○○
    區○○街2號2樓，經警盤查並同意採驗尿液，驗得尿液呈嗎
    啡及甲基安非他命反應，始查悉上情。
二、案經臺北縣政府警察局新店分局及臺北市政府警察局文山第
    二分局報請臺灣臺北地方法院檢察署檢察官偵查起訴。
    理  由
一、前揭犯罪事實，業據被告甲○○坦承不諱，被告於95年12月
    24日為警查獲後，經採集其尿液送驗結果，呈安非他命類及
    鴉片類陽性反應，扣案之殘渣袋1 個，經送法務部調查局檢
    驗結果，確含第1 級毒品海洛因成分無訛，此有臺灣檢驗科
    技股份有限公司96年1月9 日濫用藥物尿液檢驗報告1份及法
    務部調查局96年1月21日調科壹字第09623005980 號鑑定書1
    份附卷為憑（見臺灣板橋地方法院檢察署96年度毒偵字第85
    3號偵查卷偵查卷第7、9 頁）。又被告前揭事實欄一之(二)之
    犯行，有證人李明龍之證述、現場照片及臺灣尖端先進生技
    醫藥股份有限公司96年4月10日濫用藥物尿液檢驗報告1份附
    卷可稽（見臺灣臺北地方法院檢察署96年度毒偵字第1211號
    偵查卷第81頁）。再被告於96年5月11 日經警盤查並同意採
    驗尿液，驗得尿液呈嗎啡及甲基安非他命陽性反應，亦有臺
    灣尖端先進生技醫藥股份有限公司96年5月18 日濫用藥物尿
    液檢驗報告1份存卷可憑（見臺灣臺北地方法院檢察署96 年
    度毒偵字第1811號偵查卷第7 頁），足以擔保被告之自白確
    與事實相符，綜上所述，本案事證明確，被告之犯行堪予認
    定。
二、核被告所為係犯毒品危害防制條例第10條第1項、第2項施用
    第1級、第2級毒品罪嫌。其各次施用毒品前持有毒品之低度
    行為，為各該次施用毒品之高度行為所吸收，均不另論罪。
    被告上開各次施用第1級毒品海洛因及第2級毒品甲基安非他
    命之犯行，均犯意各別，罪名互異，應予分論併罰。按刑法
    第56條連續犯之規定，業於94年2月2日修正公布刪除，並於
    95年7月1日施行，而連續犯之所以廢除，係因實務界對於「
    同一罪名」認定過寬，所謂「概括犯意」，經常可連綿數年
    之久，且在採證上多趨於寬鬆，致過度擴張連續犯概念，併
    案浮濫，造成刑罰不公之現象，在連續犯廢除後，基於連續
    犯原為數罪之本質及刑罰公平原則之考量，過去視為連續犯
    之犯罪，原則上應回歸數罪併罰處罰，藉此維護刑罰之公正
    性，因此，就刑法修正施行後多次施用毒品之犯行，採一罪
    一罰，始符合立法本旨（最高法院96年度第9 次刑事庭會議
    決議參照）。是被告前揭先後各次施用毒品之行為，係在連
    續犯公布刪除施行後之行為，已無連續犯之適用，其犯意各
    別，自應分論併罰。被告所為事實欄一之(一)及(二)之犯罪時間
    （即附表編號1至3）在中華民國96年4月24 日以前，合於中
    華民國96年罪犯減刑條例第2條第1 項第3款之減刑條件，依
    法應以減刑。又按除被告所犯為死刑、無期徒刑、最輕本刑
    為三年以上有期徒刑之罪或高等法院管轄第一審案件者外，
    於刑事訴訟法第二百七十三條第一項程序進行中，被告先就
    被訴事實為有罪之陳述時，審判長得告知被告簡式審判程序
    之旨，並聽取當事人、代理人、辯護人及輔佐人之意見後，
    裁定進行簡式審判程序。為該法第二百七十三條之一第一項
    所明定；而簡式審判程序，貴在審判程序之簡省、便捷，故
    調查證據程序宜由審判長便宜行事，以適當之方法行之即可
    。是簡式審判程序中關於調查證據之程序，亦予簡化，關於
    證據調查之次序、方法之預定、證據調查請求之限制、證據
    調查之方法、證人、鑑定人之詰問方式等，均不須強制適用
    一般審判程序之規定。又因被告對犯罪事實不爭執，可認定
    被告並無行使反對詰問權之意，因此有關傳聞證據之證據能
    力限制，亦無庸適用。刑事訴訟法乃增訂第二百七十三條之
    二規定：「簡式審判程序之證據調查，不受第一百五十九條
    第一項、第一百六十一條之二、第一百六十一條之三、第一
    百六十三條之一及第一百六十四條至第一百七十條規定之限
    制」。查被告所犯為最重本刑為五年以下有期徒刑之罪，被
    告於原審準備程序時就被訴事實為有罪之陳述，審判長已告
    知被告簡式審判程序之旨，並聽取當事人之意見後，被告與
    檢察官均同意行簡式審判程序，原審乃裁定進行簡式審判程
    序，有經被告簽名之原審準備程序筆錄可稽，原審亦已裁定
    由受命法官獨任進行簡式審判程序，亦有其裁定原本可證，
    又被告以外之人於審判外之陳述，雖不符同法第159條之1至
    第159條之4之規定，但經當事人於審判程序同意作為證據，
    法院審酌該言詞陳述或書面陳述作成時之情況，認為適當者
    ，亦得為證據，刑事訴訟法第159條之5第1 項定有明文。查
    本案判決所引用之前揭證人李明龍於警詢之證述之筆錄，因
    被告於原審認罪而行簡式審判程序，被告及公訴檢察官就上
    開審判外陳述之證據能力，於原審及本院審判期日中均表示
    同意上開證據資料有證據能力。審酌上開證據資料製作時之
    情況，查無違法不當及證明力明顯過低之瑕疵，認以之作為
    證據應屬適當，故揆諸前開法律規定與說明，爰逕依刑事訴
    訟法第159條之5第1 項規定，認上開證據資料均例外有證據
    能力。
三、原審以被告犯行明確，適用毒品危害防制條例第十條第一項
    、第二項、第十八條第一項前段，刑法第十一條前段、第五
    十一條第五款、第三十八條第一項第二款，中華民國九十六
    年罪犯減刑條例第二條第一項第三款、第七條之規定，並審
    酌被告自八十二年起即因施用毒品案件多次經觀察勒戒、強
    制戒治，八十四年間因竊盜及違反麻醉藥品管理條例等案件
    ，經原審分別判處有期徒刑七月及三月，應執行有期徒刑八
    月，緩刑五年，於緩刑期間之八十八年間，再犯轉讓第一、
    二級毒品之罪，經本院八十八年度上訴字第三四六九號判決
    分別判處有期徒刑二年、一年，應執行有期徒刑二年十月，
    再於八十八年間因竊盜案件，經本院八十九年度上訴字第一
    五四五號判處有期徒刑一年六月，九十年間再因施用毒品案
    件，經臺灣板橋地方法院九十年度訴字第六三七號判決判處
    有期徒刑八月。嗣前述緩刑經撤銷後，前述各罪合併應執行
    有期徒刑五年八月，於九十四年七月八日因縮短刑期假釋出
    監，惟復因施用第一級毒品案件經原審九十五年度訴字第一
    ○五○號判決判處有期徒刑八月，又因施用毒品案件，經原
    審九十五年度訴字第一五○八號判決判處有期徒刑九月及四
    月，致其假釋遭撤銷，而於九十六年五月十一日入監執行殘
    刑一年九月又六日，並與經原審九十五年度訴字第一○五○
    號、九十五年度訴字第一五○八號判決接續執行，雖未構成
    累犯，惟其於入監前為本件多次犯行，顯未因前案刑之之執
    行而生警惕，且對個人身心戕害甚鉅，原應從重量處，其但
    念其犯後態度良好，坦承犯行，及所犯屬自戕行為等一切情
    狀，認被告甲○○所犯之罪、所處之刑及應沒收之物均如附
    表所示，扣案之海洛因一包（淨重○點○五公克）及海洛因
    殘渣袋三個均屬第一級毒品，海洛因殘渣袋內之海洛因並與
    所附著之包裝無法剝離殆盡，不問屬於犯人與否，均依毒品
    危害防制條例第十八條第一項前段規定諭知沒收銷燬之。另
    海洛因空包裝一個（淨重○點三四公克）有防止海洛因裸露
    、逸出及潮濕之功用，並便於攜帶，與剷管一支、葡萄糖一
    包、注射針筒二支、又三支同為供被告施用海洛因所用之物
    ，且屬被告所有，已經其供承在卷，均依刑法第三十八條第
    一項第二款沒收之，附表編號一至三之罪所處之刑均減刑，
    減得之刑如附表編號一至三所載，與附表編號四、五不應減
    刑之罪所處之刑，應執行有期徒刑貳年貳月。扣案海洛因壹
    包（淨重零點零伍公克），海洛因殘渣袋參個均沒收銷燬之
    。海洛因空包裝壹個（淨重零點參肆公克）、剷管壹支、葡
    萄糖壹包、注射針筒共五支均沒收等，經核尚屬妥適，被告
    上訴以其所犯為集合犯及原審量刑太重等為無理由，應予駁
    回。
據上論斷，應依刑事訴訟法第368條1條判決如主文。
本案經檢察官呂建昌到庭執行職務。
中      華      民      國    97   年   1    月   29   日
                        刑事第七庭 審判長法  官 黃麗生
                                         法  官 江國華
                                         法  官 許宗和
以上正本證明與原本無異。
施用第一級毒品如不服本判決，應於收受送達後十日內向本院提
出上訴書狀，其未敘述上訴之理由者並得於提起上訴後十日內向
本院補提理由書（均須按他造當事人之人數附繕本）。
其餘不得上訴
                                         書記官 林淑貞
中      華      民      國    97   年   1    月   31   日
附錄：本案論罪科刑法條全文
附表：
┌─┬───────┬────────┬──────┬──────┬──────────┐
│編│ 犯罪時間     │   所犯法條     │  宣告刑    │  減得之刑  │  應沒收銷燬及應沒收│
│號│              │                │            │            │  之物              │
├─┼───────┼────────┼──────┼──────┼──────────┤
│1 │95年12月24日為│毒品危害防制條例│施用第一級毒│有期徒刑伍月│海洛因1包（淨重0.05 │
│  │警採尿前回溯二│第十條第一項施用│品，處有期徒│            │公克）沒收銷燬      │
│  │十六小時內某時│第一級毒品罪    │刑拾月。    │            │空包裝1 個（淨重0.34│
│  │              │                │            │            │公克）、注射針筒2 支│
│  │              │                │            │            │、剷管1 支、葡萄糖1 │
│  │              │                │            │            │包均沒收            │
├─┼───────┼────────┼──────┼──────┼──────────┤
│2 │95年12月24日為│毒品危害防制條例│施用第二級毒│有期徒刑參月│                    │
│  │警採尿前回溯九│第十條第二項施用│品，處有期徒│            │                    │
│  │十六小時內某時│第二級毒品罪    │刑陸月。    │            │                    │
├─┼───────┼────────┼──────┼──────┼──────────┤
│3 │96年3 月31日下│毒品危害防制條例│施用第一級毒│有期徒刑伍月│海洛因殘渣袋3 個沒收│
│  │午一點左右    │第十條第一項施用│品，處有期徒│            │銷燬                │
│  │              │第一級毒品罪    │刑拾月。    │            │注射針筒3支均沒收   │
├─┼───────┼────────┼──────┼──────┼──────────┤
│4 │96年5 月11日為│毒品危害防制條例│施用第一級毒│不減        │                    │
│  │警採尿前回溯二│第十條第一項施用│品，處有期徒│            │                    │
│  │十六小時內某時│第一級毒品罪    │刑拾月。    │            │                    │
├─┼───────┼────────┼──────┼──────┼──────────┤
│5 │96年5 月11日為│毒品危害防制條例│施用第二級毒│不減        │                    │
│  │警採尿前回溯九│第十條第二項施用│品，處有期徒│            │                    │
│  │十六小時內某時│第二級毒品罪    │刑陸月。    │            │                    │
└─┴───────┴────────┴──────┴──────┴──────────┘
參考法條：
毒品危害防制條例第10條
施用第一級毒品者，處 6 月以上 5 年以下有期徒刑。
施用第二級毒品者，處 3 年以下有期徒刑。


司法院資訊處製作；財團法人民間司法改革基金會備份。
